【裁判字號】    90,上易,68
【裁判日期】    890425
【裁判案由】    竊盜等
【裁判全文】
臺灣高等法院臺中分院刑事判決                        九十年度上易字第六八號
    上  訴  人  臺灣台中地方法院檢察署檢察官
    被      告  乙○○
                丙○○
    共      同
    選任辯護人  黃益輝  律師
右上訴人因被告竊盜等案件，不服台灣台中地方法院八十八年度豐簡上字第二三五號
中華民國八十九年四月二十五日第一審判決（起訴案號：台灣台中地方法院檢察署八
十八年度偵字第六０二三號），提起上訴，本院判決如左：
      主  文
原判決關於乙○○部分撤銷。
乙○○連續收受贓物，處罰金壹仟元，如易服勞役，以參佰元折算壹日。緩刑貳年。
其他上訴駁回。
      事  實
一、丙○○為台中縣豐原市○○里○○街一五一號昱信物產企業有限公司（下稱昱信
    公司）之員工，明知車牌號碼ＴＢＷ─七三０號之機車係他人所有，停放於昱信
    公司停車棚內，遺忘未騎回而為離本人所持有之物，竟於八十七年十月間予以侵
    占入己，供自己騎用（丙○○此部分侵占遺失物犯行未據起訴）。乙○○為丙○
    ○之胞弟於八十八年二月二十日、二十一日、二十七日、二十八日至豐原市昱信
    公司找黃建享，明知上開ＴＷＢ─七三０號機車仍懸有車牌，無行車執照，為贓
    物，竟基於概括犯意，連續四次予以收受騎用。嗣於八十八年二月二十八日十五
    時十分許，騎乘上開機車行經台中縣大雅鄉○○路大雅國中前，為警查獲。
二、案經台中縣警察局移送台灣台中地方法院檢察署檢察官偵查起訴。
      理  由
壹、撤銷改判部分：
一、訊之被告乙○○矢口否認有何贓物犯行，辯稱：機車是向其兄丙○○借的，不知
    是贓車云云。
二、經查，上開ＴＢＷ－七三０號機車係車主陳永吉借其姊夫林清松使用後，林清松
    於八十七年一月間，騎乘該機車前往昱信公司洽訪該公司員工江昌佑，並在該址
    飲酒，且將機車停放昱信公司車棚內，因酒醉，改搭江昌佑車輛返回住處。翌日
    雖曾前往該公司尋車，但因該公司車棚內，有大型車輛進出，並有不少之紙箱置
    放車棚，對該址又不甚熟悉，未仔細逐一翻動紙箱尋車，且事後江昌佑業已離職
    ，伊又非該公司員工，不便再入內尋車，遂由陳永吉出面申報失竊之事實，業據
    證人林清松於原審法院調查中供述明確，核與在場證人江昌佑及被害人陳永吉於
    原審法院證述情節相符，足證上開機車為離本人持有之物。又被告丙○○亦承認
    於騎用上開機車時，車牌仍懸掛於機車上。按車輛牌照係監理機關為管理車輛所
    核發，使用車輛期間，須依規定懸掛車牌，並繳交各項費用。若車輛老舊而無法
    使用時，車主應將車牌拆下繳還監理機關，註銷車籍，以免繼續繳交費用或被人
    利用，招來無謂麻煩。是通常情形下，凡懸有車牌之機車，必非他人所拋棄之物
    。本件上開機車，雖經久置於昱信公司，但既仍懸掛有車牌，一般人可得而知該
    機車車主尚未向監理單位繳牌註銷，而僅為他人所遺失或遺忘之機車。被告丙○
    ○欲使用該機車，自應經由車牌號碼查悉車主為何人？並徵得車主之同意，始得
    使用該車。昱信公司之負責人夫妻亦無權處分機車。是被告丙○○使用上開機車
    ，並無正當權源。其行為應成立刑法第三百三十七條之侵占離本人持有物罪（其
    此部分行為未經起訴，本院無從審理），上開機車自屬贓物。又被告乙○○於警
    訊時供稱：「我哥哥告訴我該車放在公司車棚很久沒人騎，就把它牽回來使用，
    是誰的，也不知道。」（見偵查卷第七頁）等語，可知乙○○於向丙○○借用上
    開機車時，並未取得載有車主姓名之行車執照。而上開機車又懸有車牌，足認乙
    ○○知悉上開機車係離他人持有，而為丙○○侵占所得。乙○○辯稱不知係贓車
    ，不足採信，其收受贓物犯行，事證明確，可以認定。
三、乙○○明知上開機車係離本人持有之物，而為其兄丙○○所侵占之物，仍予收受
    騎用，應成立刑法第三百四十九條第一項之收受贓物罪。先後數犯行時間緊接，
    構成要件相同，顯係基於概括犯意為之，應論以一罪。公訴人僅就八十八年二月
    二十八日之收受贓物犯行起訴，因其他部分之收受贓物犯行與檢察官起訴部分，
    有裁判上一罪之關係，亦為起訴效力所及，應依法審判。原審判決認上開機車係
    他人拋棄之廢棄物品，非屬贓物，諭知乙○○無罪，認事尚有未洽。檢察官上訴
    意旨，以該機車仍有車牌，必非他人所拋棄之物，被告有贓車之認識，指摘原審
    判決不當，為有理由。原判決關於被告乙○○部分既有上開瑕疵，自應由本院將
    之撤銷，自為判決。爰審酌被告乙○○犯罪之動機、目的、手段，犯罪時所受之
    刺激及其品性、生活狀況、智識程度、犯罪所生之損害，及犯罪後態度等一切情
    狀，量處如主文所處之刑，並諭知易服勞役之折算標準。查被告乙○○未曾受有
    期徒刑以上刑之宣告，有卷內前科表可查，經此偵審，應知警惕諒無再犯之虞，
    本院認本件所宣告之刑，以暫不執行為適當，併諭知緩刑二年，以勵自新。
貳、上訴駁回部分：
  一、公訴意旨略以：被告丙○○意圖為自己不法之所有，於八十七（起訴書誤為八
      十八）年一月二十二日晚二十二時許，在台中縣神岡鄉○○路五五一巷竊取Ｔ
      ＢＷ─七三０機車一部，認丙○○涉有竊盜罪嫌云云。
  二、經查，上開ＴＢＷ－七三０號機車係車主陳永吉借其姊夫林清松使用後，林清
      松於八十七年一月間，騎乘該機車前往昱信公司洽訪該公司員工江昌佑，並在
      該址飲酒，且將機車停放昱信公司車棚內，嗣因酒醉，仍將機車停放車棚內，
      改搭江昌佑車輛返回住處，翌日雖曾前往該公司尋車，但因該公司車棚內時時
      有大車進出，並有不少之紙箱置放車棚，對該址不甚熟悉，亦未仔細逐一翻動
      紙箱尋車，且事後江昌佑業已離職，伊又非該公司員工，亦不便再入內尋車，
      遂由陳永吉出面申報於八十七年一月二十二日二十二時，在台中縣神岡鄉○○
      村○○路五五一巷失竊之事實，業據證人林清松於原審法院調查中供述明確，
      核與在場證人江昌佑及被害人陳永吉於原審法院證述情節相符，並有車輛竊盜
      車牌失竊資料個別查詢表可憑，足證上開機車未於八十七年一月二十二日二十
      二時失竊。被告丙○○被訴於八十七年一月二十二日二十二時，在台中縣神岡
      鄉○○路五五一巷行竊上開機車之犯行，不足以證明。丙○○否認有於八十七
      年一月二十二日行竊之辯解應可採信。此外，又查無證據足以證明丙○○有公
      訴人所指之竊盜犯行，其此部分之犯行，不能證明。原審以被告丙○○誤認上
      開機車為他人拋棄之物而取用，難論以竊盜罪，理由雖有不同，但諭知無罪之
      結果則屬相同。檢察官上訴意旨以上開機車仍掛有車牌，非他人所拋棄之物，
      指摘原審判決認事不當，其上訴無理由，應予駁回。
  三、被告丙○○於八十七年十月間，在昱信公司侵占離本人持有之上開機車之犯行
      ，未據起訴，本院無從審理，附此敘明。
據上論結，應依刑事訴訟法第三百六十九條第一項前段、第三百六十四條、第三百六
十八條、第二百九十九條第一項前段、刑法第五十六條、第三百四十九條第一項、第
四十二條第二項，罰金罰鍰提高標準條例第一條前段、第二條，判決如主文。
本案經檢察官甲○○到庭執行職務。
中      華      民      國    九  十      年     二       月    十四    日
                              臺灣高等法院臺中分院刑事第九庭
                                    審判長法  官  陳  筱  珮
                                          法  官  康  應  龍
                                          法  官  趙  春  碧
右正本證明與原本無異。
不得上訴。
                                          書記官  陳  文  琴
中      華      民      國    九  十      年     二       月    十六    日
                                                                        Ｋ


司法院資訊處製作；財團法人民間司法改革基金會備份。
